【裁判字號】    96,訴,4491
【裁判日期】    970204
【裁判案由】    毒品危害防制條例等
【裁判全文】
臺灣高雄地方法院刑事判決              96年度訴字第4491號
公  訴  人  臺灣高雄地方法院檢察署檢察官
被      告  乙○○
                    （另案於台灣高雄第二監獄執行中）
指定辯護人  本院公設辯護人黃秋葉
上列被告因違反毒品危害防制條例案件，經檢察官提起公訴（96
年度偵字第25536 號、第29796 號及96年度毒偵字第9132號），
本院判決如下：
    主  文
乙○○未經許可，持有空氣槍，累犯，處有期徒刑年陸月，併
科罰金新臺幣伍萬元，罰金如易服勞役，以新台幣壹仟元折算壹
日，扣案如附表編號所示物品均沒收。又施用第一級毒品，累
犯，處有期徒刑壹年。又施用第二級毒品，累犯，處有期徒刑柒
月。又意圖販賣而持有第一級毒品，累犯，處有期徒刑拾壹年。
扣案如附表編號所示第一級毒品海洛因及編號所示電子秤上
殘留第一級毒品海洛因均沒收銷燬之，編號所示外包裝及編號
至所示物品均沒收。應執行有期徒刑拾伍年陸月，併科罰金
新臺幣伍萬元，罰金如易服勞役，以新台幣壹仟元折算壹日，扣
案如附表編號所示第一級毒品海洛因及編號所示電子秤上殘
留第一級毒品海洛因均沒收銷燬之，編號及編號所示外包裝
與編號至所示物品均沒收。
    事  實
一、乙○○前因違反毒品危害防制條例案件，經本院94年度訴緝
    字第54號判決判處有期徒刑11月確定，於民國95年2 月28日
    縮刑期滿執行完畢。詎其猶不知悛悔，明知未經中央主管機
    關許可，不得持有可發射子彈具有殺傷力之各式槍砲及子彈
    ，猶基於持有具有殺傷力之各式槍砲及子彈之犯意，於96年
    7 、8 月間某日在高雄市六合夜市某處，以新台幣（以下同
    ）5000元代價購入如附表編號所示仿義大利BERETTA 廠M8
    4 型半自動手槍所製造、具殺傷力之空氣手槍1 支（含瓦斯
    鋼瓶），爾後即非法持有之。
二、又乙○○前因施用毒品案件，經本院92年度毒聲字第3132號
    裁定送觀察、勒戒後，認無繼續施用毒品傾向，於92年6 月
    6 日執行完畢釋放，另由台灣高雄地方法院檢察署檢察官以
    92年度毒偵字第3091號為不起訴處分確定。復於前開觀察、
    勒戒執行完畢釋放後5 年內，各基於施用第一級毒品海洛因
    與第二級毒品甲基安非他命之犯意，於96年9 月2 日16時許
    （起訴書誤載為夜間6 時30分許），在其是時位於高雄市○○區○○街65號住處，分別以將海洛因摻入香菸點燃吸食、
    及將甲基安非他命置入玻璃球內燃燒加熱之方式，非法施用
    第一級毒品海洛因與第二級毒品甲基安非他命各1 次。
三、此外，乙○○明知海洛因業經公告列為毒品危害防制條例第
    2 條第2 項第1 款所定第一級毒品，不得非法販賣或意圖販
    賣而持有，仍於96年9 月2 日前某不詳時、日，在不詳地點
    、以不詳方式取得第一級毒品海洛因，其後再另行基於販賣
    前開毒品而藉此牟利之不法意圖，在上開住處逕將該等毒品
    分裝為如附表編號所示第一級毒品共計88包而非法持有之
    。嗣因乙○○另涉有毒品案件經本院發佈通緝在案，遂由高
    雄市政府警察局新興分局員警循線於96年9 月2 日17時50分
    許，前往其住處執行查緝，惟乙○○則乘隙逃逸，直至同日
    19時30分許，始在高雄市○○區○○街62號前遭警逮捕，隨
    後在其住處內查獲如附表所示物品並徵得其同意後採尿送驗
    ，進而查悉上情。
四、案經高雄市政府警察局新興分局報請台灣高雄地方法院檢察
    署檢察官偵查起訴。
    理  由
壹、本件關於證據能力之意見：
  一、觀乎證人丙○○、丁○○前於偵查中所為證述內容，均核
      與本院審理中所述者大抵相符，自應逕以渠等在本院審理
      中所為證述為認定事實之依據，再無引用渠等先前所述之
      必要。從而證人丙○○、丁○○2 人於本案審判程序以外
      所述各節均不具證據能力。
  二、卷附槍彈鑑定書、尿液檢驗報告及毒品鑑定書等證據，依
      法固屬各該員警、鑑定人員本於專門知識經驗所為之審判
      外陳述，性質上屬於傳聞證據，且無刑事訴訟法第159 條
      之1 至之4 明定之例外情形，依法原不具證據能力。然參
      以此等陳述既經檢察官、被告暨其辯護人等均明知其有第
      159 條第1 項不得為證據之情形，猶未於言詞辯論終結前
      聲明異議，本院復審酌該等陳述作成之外部情況並無不當
      ，依刑事訴訟法第159 條之5 規定，本院自得逕以前開證
      據方法採為認定事實之依據。
貳、實體部分：
  一、訊之被告固坦承前揭非法持有具殺傷力空氣槍、與施用第
      一、二級毒品等情，惟矢口否認有何意圖販賣而持有第一
      級毒品犯行。辯稱：伊當時是與甲○○同居在高雄市○○
      區○○街65號住處，而扣案如附表編號至所示物品均
      為甲○○所有、與伊無關云云。經查：
    (一)被訴持有具殺傷力空氣槍部分：
      1.被告前於96年7 、8 月間某日在高雄市六合夜市某處，
        以5000元代價購入如附表編號所示空氣手槍1 支（含
        瓦斯鋼瓶）與不詳數量之鋼珠，爾後即非法持有之，直
        至96年9 月2 日方始為警查獲等情，業有扣案前開空氣
        手槍及附表編號所示鋼珠13顆可資佐證，復據被告迭
        於警詢、偵查及本院審理中均坦承上情不諱，足徵被告
        此部分自白核與事實相符，堪予採信。
      2.本件扣案槍枝經送請高雄縣政府警察局以性能檢驗法、
        動能測試法鑑驗結果認定：附表編號所示槍枝認係仿
        義大利BERETTA 廠M84 型半自動手槍外型製造之空氣手
        槍，以小型二氧化碳鋼瓶內氣體為發射動力，可發射直
        徑約4.5mm 彈丸，經實際試射測得鋼珠（直徑約4.5mm
        、重0.36公克）之發射速度分別為141 、140 、139 公
        尺／秒，計算其動能分別為3.58、3.53、3.48焦耳，單
        位面積動能分別為22.50 、22.18 、21.87 焦耳／平方
        公分，有卷附該局96年9 月19日高縣警鑑字第09600852
        29號槍彈鑑定書1 份可證。又按，殺傷力之認定係屬客
        觀事實，其認定標準為在最具威力之適當距離，以彈丸
        可穿入人體皮肉層之動能為基準，而有關殺傷力相關數
        據依日本科學警察研究所之研究結果，彈丸單位面積動
        能達20焦耳／平方公分即足以穿入人體皮肉層。是被告
        持有之空氣手槍經鑑定單位先後3 次實施試射，平均單
        位面積動能均達20焦耳／平方公分以上，此有上開鑑定
        書所記載鑑驗結果可查，顯見若將扣案空氣手槍與鋼珠
        子彈搭配予以射擊，客觀上業已達到足以穿入人體皮肉
        層之程度，足認上開空氣手槍確實具有殺傷力無訛。從
        而被告非法持有空氣槍之犯行，洵堪認定。
    (二)被訴施用第一、二級毒品部分：
      被告前揭施用第一、二級毒品之事實，業有高雄市政府警
      察局新興分局採尿室毒品人口到場採尿名冊及正修科技大
      學超微量研究科技中心96年9 月19日檢驗報告各1 件在卷
      可稽，亦據被告於偵查中坦承伊係在為警查獲前1 小時分
      別施用海洛因及甲基安非他命等情屬實。另查，被告前因
      施用毒品案件，經裁定送觀察、勒戒後，認無繼續施用毒
      品傾向，於92年6 月6 日執行完畢釋放，另由台灣高雄地
      方法院檢察署檢察官以92年度毒偵字第3091號為不起訴處
      分等情，有台灣高等法院被告前案紀錄表及本院被告院內
      索引卡紀錄表各1 份附卷可參，足認被告確於前開觀察、
      勒戒執行完畢釋放後，5 年內再犯毒品危害防制條例第10
      條之施用毒品罪，是其所涉施用第一、二級毒品犯行，自
      應依法論科。
    (三)被訴意圖販賣而持有第一級毒品部分：
      1.被告前自96年8 月間某日起，向友人陳顯忠承租高雄市
        三民區○○街65號使用、並與甲○○同居於該址一節，
        業據證人陳顯忠到庭證述屬實；而被告於96年9 月2 日
        因另案通緝遭警逮捕後，旋由執行員警在上址扣得如附
        表編號至所示物品，又其中編號所示毒品與編號
        所示電子秤係以瓜子包裝袋予以包裹，同在該址門口
        附近為警查獲，另在房間內同時發現如附表編號至
        所示夾鏈袋，但未能併予查獲甲○○等情，已據證人即
        員警丙○○、丁○○2 人到庭證述綦詳，且前揭各節復
        為被告所是認無訛，是此部分事實亦堪採認。
      2.其次，審諸被告自向陳顯忠承租高雄市○○區○○街65
        號之日起至遭警查獲時止，已在該址居住幾近一月，且
        依本院於準備程序中勘驗員警蒐證錄影帶之結果，該址
        房間內主要均係放置被告個人日常生活用品，有96年12
        月10日準備程序筆錄1 份在卷可參。復承前所述，扣案
        如附表編號至所示物品既在被告前揭住處房間地上
        、門口等處為警查獲，是被告對於上開房間內置有該等
        物品一節，自難諉為不知。職是，前開扣案物品既均位
        在被告日常生活管領範圍之內，並處於其隨時可得拿取
        之狀態，自堪推認其確係被告所持有之物無訛，要不因
        被告與甲○○在案發前確有同居之事實而異其認定，故
        被告空言辯稱扣案扣案如附表編號至所示物品與伊
        無關云云，誠屬無稽。再本件被告否認曾施用附表編號
        之毒品，亦無其他證據方法可資推定被告果係為供個
        人自身施用而持有扣案如附表編號所示毒品，故該等
        毒品實與被告前揭施用第一級毒品犯行無涉，更不得遽
        與一般施用毒品行為同時吸收其持有毒品低度行為之情
        形同視，合先敘明。
      3.按販賣毒品行為，並不以販入之後復行賣出為要件，祇
        要以營利為目的，將毒品販入或賣出，有一於此，其犯
        罪即為完成，僅於意圖營利而販入以外之其他原因而持
        有毒品後，另行起意販售，而尚未著手於販售之情形，
        始有意圖販賣而持有毒品罪之適用（最高法院90年度台
        上字第7782號判決意旨參照）。本院參諸扣案如附表編
        號所示毒品88包經法務部調查局鑑定結果，均含有第
        一級毒品海洛因成分，有卷附該局調科壹字第09623068
        770 號鑑定書1 份可佐；另編號所示電子磅秤1 台由
        本院送請高雄醫學大學附設中和紀念醫院加以鑑驗，亦
        呈現第一級毒品海洛因陽性反應，有該院0000-000號檢
        驗報告1 紙在卷可查，更佐以被告上開住處乃同時查獲
        如附表至所示夾鏈袋，顯見被告確有使用前開電子
        秤用以分裝毒品之舉。又衡諸海洛因係毒品危害防制條
        例第2 條第2 項第1 款所定第一級毒品，依法不得持有
        、施用、轉讓及販賣，苟有違反者，即應依毒品危害防
        制條例相關規定加以重罰，從而行為人倘非本身染有施
        用毒品惡習或有意製造、販賣或轉讓者，斷無可能故觸
        刑章而任意非法持有毒品。茲依卷附扣押物品目錄表所
        示（參見警一卷第9 至10頁），前開毒品為警查獲時大
        多已由被告分裝為重量0.55至0.64公克不等之小包裝，
        且分裝數量非微，自不得遽以單純持有毒品之情形視之
        ，另被告並非係供自身施用而持有該等毒品一節，亦如
        前述，據此堪認被告主觀上確有分裝毒品而販賣予第三
        人之不法意圖。至本件既查無積極證據足資認定被告取
        得前開毒品之初、自始即係基於營利販賣之故意而販入
        ，揆諸前揭說明，仍應就其所為僅論以毒品危害防制條
        例第5 條第1 項意圖販賣而持有第一級毒品罪，方屬適
        法。
    (四)綜前所述，本件事證已臻明確，被告前揭犯行俱堪認定，
      均應依法論科。
  二、核被告乙○○所為，係違反槍砲彈藥刀械管制條例第8 條
      第4 項未經許可持有空氣槍罪，毒品危害防制條例第10條
      第1 項、第2 項施用第一、二級毒品罪，及同條例第5 條
      第1 項意圖販賣而持有第一級毒品罪。本件公訴意旨雖認
      被告自始即係基於營利意圖而販入如附表編號所示毒品
      ，遂認其應成立毒品危害防制條例第4 條第1 項販賣第一
      級毒品罪嫌，惟依卷附證據除可證明被告確實持有該等毒
      品、其後並有分裝而意圖販賣之情外，尚乏積極事證可資
      推認其果係自始基於營利意圖而販入，已如前述，從而公
      訴意旨指訴被告涉犯販賣第一級毒品罪云云，於法容有未
      洽，惟二者基本社會事實仍屬同一，應在原起訴範圍內，
      變更其起訴法條。被告施用第一級毒品海洛因與第二級毒
      品甲基安非他命前分別持有海洛因、甲基安非他命之低度
      行為，俱應為施用之高度行為所吸收，不另論罪。又被告
      所犯上開4 罪間犯意各別、行為互殊，觸犯構成要件相異
      之罪名，應予分論併罰。再者，被告前因違反毒品危害防
      制條例案件，經本院94年度訴緝字第54號判決判處有期徒
      刑11月確定，於95年2 月28日縮刑期滿執行完畢一節，有
      前開台灣高等法院被告前案紀錄表附卷足憑，是其前受有
      期徒刑執行完畢後，5 年內故意再犯上述有期徒刑以上之
      罪，俱應論以累犯並依法加重其刑。爰審酌被告犯罪之動
      機、目的與手段，與持有前揭槍枝、子彈及毒品數量尚非
      甚鉅，並兼衡其品性、生活狀況、智識程度，及犯罪雖能
      坦認非法持有具殺傷力空氣手槍與施用毒品犯行，惟始終
      飾詞否認意圖販賣而持有第一級毒品犯行等一切情狀，分
      別量處如主文所示之刑，並定其應執行之刑，另就罰金部
      分諭知易服勞役折算標準，以資懲儆。
  三、此外，扣案如附表編號所示空氣槍（含瓦斯鋼瓶）係違
      禁物，應依刑法第38條第1 項第1 款規定，不問屬於被告
      與否均宣告沒收之。次依毒品危害防制條例第18條第1 項
      規定，得諭知沒收並銷燬之者，以查獲之毒品及專供製造
      或施用毒品之器具為限，並不及於毒品之外包裝，而毒品
      之外包裝有防止毒品裸露，逸出及潮濕之用，並便於攜帶
      及運輸，其係供運輸毒品所用之物品，應依毒品危害防制
      條例第19條第1 項規定宣告沒收之。又該條所稱「查獲」
      之毒品，則係指經有罪判決書事實欄認定與被告犯罪事實
      有關之毒品而言，並不以經扣押者為必要，倘未能證明該
      毒品業已滅失，即應依上開特別規定，諭知沒收並銷燬之
      （最高法院92年台上字第1288號、91年度台上字第4076號
      判決意旨參照）。本案扣得如附表編號所示第一級毒品
      海洛因及編號所示電子秤上殘留第一級毒品海洛因均係
      查獲之毒品，應依毒品危害防制條例第18條第1 項前段規
      定沒收銷燬之，另送驗耗費之毒品既已滅失而不存在，再
      無宣告沒收銷燬之必要，而編號所示毒品外包裝既係作
      為包裝之用，當依同條例第19條第1 項前段規定宣告沒收
      。另編號至所示電子秤及夾鏈袋等物品，均為被告所
      有且係供本件意圖販賣而持有第一級毒品犯罪所用之物，
      均依毒品危害防制條例第19條第1 項前段規定宣告沒收。
      至附表編號所示僅為一般市售小鋼珠，其本身並不具任
      何殺傷力，性質上非屬槍砲彈藥刀械管制條例第12條所稱
      之「子彈」（此部分不另為無罪諭知，詳後述），自不得
      予以沒收；又本件被告既已自承均以吸煙方式施用海洛因
      ，並否認扣案針筒為其所有，則其餘扣案如附表編號至
      所示物品即乏積極事證足認確與被告前揭犯行相涉，遂
      不予宣告沒收，併此敘明。
  四、公訴意旨另以：被告未經許可，於購買前開空氣槍之際、
      同時購入如附表編號所示鋼珠子彈13顆而持有之，因認
      被告就持有鋼珠子彈部分係涉犯槍砲彈藥刀械管制條例第
      12條第4 項未經許可持有子彈罪云云。惟按，槍砲彈藥刀
      械管制條例所稱彈藥，依該條例第4 條第1 項第2 款規定
      ，係指同條項第1 款各式槍砲所使用之砲彈、子彈及其他
      具有殺傷力或破壞性之各類炸彈、爆裂物而言。故就其立
      法意旨言，若「子彈」未具殺傷力或破壞性者，即不屬該
      條例所列管之子彈甚明（最高法院94年度台上字第5716號
      判決意旨參照）。職是，本案被告所持有如附表編號所
      示鋼珠13顆僅係一般市售小鋼珠，每顆重約0.36公克、直
      徑約4.5mm 等情，業有卷附前開槍彈鑑定書在卷可憑，此
      外亦無積極證據足認該等鋼珠客觀上具有殺傷力之事實，
      從而被告持有前開鋼珠之舉，尚難率爾認其已該當槍砲彈
      藥刀械管制條例第12條第4 項未經許可持有子彈罪。惟公
      訴人既認此部分與前開論罪科刑之未經許可持有空氣槍部
      分具有想像競合犯之裁判上一罪關係，爰不另為無罪之諭
      知，併此敘明。
據上論斷，應依刑事訴訟法第299 條第1 項前段、第300 條，槍
砲彈藥刀械管制條例第8 條第4 項，毒品危害防制條例第5 條第
1 項、第10條第1 項、第2 項、第18條第1 項前段、第19條第1
項，刑法第11條、第51條第5 款、第42條第3 項、第38條第1 項
第1 款，判決如主文。
中    華    民    國    97    年     2    月     4    日
                  刑事第七庭  審判長法官 蔡廣昇
                                    法官 王參和
                                    法官 陳明呈
以上正本證明與原本無異。
如不服本判決應於收受本判決後10日內向本院提出上訴書狀，並
應敘述具體理由，如未敘述上訴理由者，應於上訴期間屆滿後20
日內補提理由書狀於本院（均須按他造當事人之人數附繕本）「
切勿逕送上級法院」。
中    華    民    國    97    年    2     月    5     日
                                  書記官 林明忠
附錄本判決論罪科刑之法條：
槍砲彈藥刀械管制條例第8條
未經許可，製造、販賣或運輸鋼筆槍、瓦斯槍、麻醉槍、獵槍、
空氣槍或第4 條第1 項第1 款所定其他可發射金屬或子彈具有殺
傷力之各式槍砲者，處無期徒刑或5 年以上有期徒刑，併科新臺
幣1 千萬元以下罰金。
未經許可，轉讓、出租或出借前項所列槍枝者，處5 年以上有期
徒刑，併科新臺幣1 千萬元以下罰金。
意圖供自己或他人犯罪之用，而犯前二項之罪者，處無期徒刑或
7 年以上有期徒刑，併科新臺幣 1 千萬元以下罰金。
未經許可，持有、寄藏或意圖販賣而陳列第1 項所列槍枝者，處
3 年以上10年以下有期徒刑，併科新臺幣700 萬元以下罰金。
第1 項至第3 項之未遂犯罰之。
槍砲彈藥刀械管制條例第12條
未經許可，製造、販賣或運輸子彈者，處1 年以上7 年以下有期
徒刑，併科新台幣500 萬元以下罰金。
未經許可，轉讓、出租或出借子彈者，處6 月以上5 年以下有期
徒刑，併科新台幣300 萬元以下罰金。
意圖供自己或他人犯罪之用，而犯前二項之罪者，處3 年以上10
年以下有期徒刑，併科新台幣700 萬元以下罰金。
未經許可，持有、寄藏或意圖販賣而陳列子彈者，處5 年以下有
期徒刑，併科新台幣300 萬元以下罰金。
第1 項至第3 項之未遂犯罰之。
毒品危害防制條例第10條
施用第一級毒品者，處6 月以上5 年以下有期徒刑。
施用第二級毒品者，處3 年以下有期徒刑。
毒品危害防制條例第5條
意圖販賣而持有第一級毒品者，處無期徒刑或10年以上有期徒刑
，得併科新臺幣7 百萬元以下罰金。
意圖販賣而持有第二級毒品者，處5 年以上有期徒刑，得併科新
臺幣5 百萬元以下罰金。
意圖販賣而持有第三級毒品者，處3 年以上10年以下有期徒刑，
得併科新臺幣3 百萬元以下罰金。
意圖販賣而持有第四級毒品或專供製造、施用毒品之器具者，處
1 年以上7 年以下有期徒刑，得併科新臺幣1 百萬元以下罰金。
附表：
┌──┬─────────────────┬────────────┐
│編號│查獲物品名稱、數量                │  沒收依據              │
│    │                                  │                        │
├──┼─────────────────┼────────────┤
│    │仿義大利BERETTA 廠M84 型半自動手槍│刑法第38條第1 項第1 款  │
│  │製造之空氣手槍（含瓦斯鋼瓶，槍枝管│                        │
│    │制編號高鑑0000000000）            │                        │
├──┼─────────────────┼────────────┤
│  │鋼珠13顆                          │不予沒收                │
├──┼─────────────────┼────────────┤
│    │第一級毒品海洛因88包（驗後合計淨重│係查獲之毒品，依毒品危害│
│  │16.83 公克，空包裝總重45.39 公克，│防制條例第18條第1 項沒收│
│    │純度30.17 ﹪，純質淨重5.08公克）  │；其外包裝依同條例第19條│
│    │                                  │第1項沒收               │
├──┼─────────────────┼────────────┤
│    │殘留第一級毒品海洛因之電子秤1 台  │其上殘留毒品依毒品危害防│
│  │                                  │制條例第18條第1 項沒收；│
│    │                                  │電子秤依同條例第19條第1 │
│    │                                  │項沒收                  │
├──┼─────────────────┼────────────┤
│    │夾鏈袋（00號）382 只              │被告所有、供本件犯罪所用│
│  │                                  │之物，依毒品危害防制條例│
│    │                                  │第19條第1 項沒收        │
├──┼─────────────────┼────────────┤
│  │夾鏈袋（0號）42只                 │同上                    │
├──┼─────────────────┼────────────┤
│  │夾鏈袋（1號）41只                 │同上                    │
├──┼─────────────────┼────────────┤
│  │夾鏈袋（2號）44只                 │同上                    │
├──┼─────────────────┼────────────┤
│  │殘留第一級毒品海洛因之注射針筒3 支│與本件被告前揭犯行無涉，│
│    │（編號310 、312 、313）           │不予沒收                │
├──┼─────────────────┼────────────┤
│  │未殘留毒品之注射針筒2 支（編號309 │同上                    │
│    │、311）                           │                        │
├──┼─────────────────┼────────────┤
│  │葡萄糖40包                        │同上                    │
├──┼─────────────────┼────────────┤
│  │行動電話4支                       │同上                    │
└──┴─────────────────┴────────────┘


司法院資訊處製作；財團法人民間司法改革基金會備份。
